臺灣雲林地方法院交通事件裁定　　　　　　　　　　　九十三年度交聲字第六一號
　　移
　　異　議　人
　　即受處分人　甲○○
右列受處分人因違反道路交通管理處罰條例案件，對於交通部公路總局嘉義區監理所
雲林監理站民國九十三年三月一日所為之裁決處分（原處分案號：雲監五字第裁七二
─Ｄ九Ａ一八五八四五號、雲監五字第裁七二─Ｄ九Ａ一八五八四五─一號），聲明
異議，本院裁定如左：
    主  文
原處分均撤銷。
甲○○不罰。
    理  由
一、原處分機關交通部公路總局嘉義區監理所雲林監理站以異議人甲○○於民國九十
    二年十月二十六日凌晨三時許，駕駛車號ＧＹ─三一九○號自用小客車，於省道
    台七乙線指標十三點九公里路段，集結十部車輛競駛於道路上，為警以異議人違
    反道路交通管理處罰條例第四十三條第三項規定，當場掣單舉發。嗣駕駛人未於
    舉發通知單上所載之應到案日期（即九十二年十一月十日）前到案，遲至九十二
    年十一月二十六日方提出申訴，原處分機關乃按道路交通管理處罰條例第四十三
    條第三項、第四項、第六十七條第二項及違反道路交通管理事件統一裁罰基準表
    規定，裁處新台幣（下同）七萬元罰鍰，及吊銷駕駛執照，三年內禁考，並吊扣
    ＧＹ─三一九○號汽車牌照三個月。
二、聲明異議意旨略以：異議人於九十二年十月二十六日凌晨與友人相約至拉拉山，
    途中開車行駛三峽鎮山區區係雙線道，異議人只能往前開，且並未
    與其他車輛有任何競駛之行為，也沒有超速，只是專心於山路開車，行駛至台七
    乙線十四公里處前方約一百公尺處時，看見前方停了許多車輛，心想是有事故或
    是有路檢，所以停車查看，查看之後並無任何異狀，欲繼續往前行駛之時，後方
    有三輛警車緩緩駛來，心想警車是要驅離任意停車者，異議人繼續往拉拉山方向
    行駛，往前不遠處忽然出現有三輛警車，車頭與異議人逆向停車，把雙向道路完
    全封閉，此時後方的三輛警車開來，其後警察下車，要異議人與其他車輛均靠邊
    停好，並喝令交出行照、駕照之後，警員黃光德拿罰單要本人簽名，內載「集結
    十輛車於台七乙線十四公里處競駛」，異議人即向該員解釋並無競駛行為，但該
    員警不聽解釋，要異議人先簽名，不要浪費時間，不服可再申訴，但遭異議人拒
    簽，因異議人並無競駛，為何要簽名再申訴，為此提出異議等語。
三、按二輛以上之汽車共同在道路上競駛、競技者，處汽車駕駛人三萬元以上九萬元
    以下罰鍰，並當場禁止其駕駛及吊銷其駕駛執照。汽車駕駛人有第三項行為者，
    並吊扣該車輛牌照三個月。汽車駕駛人曾依第四十三條之規定吊銷駕駛執照者，
    三年內不得考領駕駛執照。道路交通管理處罰條例第四十三條第三項、第四項、
    第六十七條第二項固分別定有明文。惟所謂「競駛」，係指二輛以上之汽車以速
    度互相爭勝行駛於道路，若無「爭勝」之行為，只是單純地共同高速行駛，除依
    情形可論以超速違規行為外，尚難以上開條文相繩。
四、經查：異議人於九十二年十月二十六日凌晨三時許，駕駛車號ＧＹ─三一九○號
    自用小客車，於省道台七乙線指標十三點九公里路段，為警以其「集結十部車輛
    競駛於道路上」，而認異議人有違反道路交通管理處罰條例第四十三條第三項規
    定，當場掣單舉發。嗣駕駛人未於舉發通知單上所載之應到案日期（即九十二年
    十一月十日）前到案，遲至九十二年十一月二十六日方提出申訴，原處分機關乃
    按道路交通管理處罰條例第四十三條第三項、第四項、第六十七條第二項及違反
    道路交通管理事件統一裁罰基準表規定，裁處七萬元罰鍰，及吊銷駕駛執照，三
    年內禁考，並吊扣ＧＹ─三一九○號汽車牌照三個月等情，為異議人所不爭執，
    並有桃園縣警察局九十二年十月二十六日桃警局交字第Ｄ九Ａ一八五八四五號舉
    發違反道路交通管理事件通知單影本、交通部公路總局台北區監理所交通違規案
    件陳述書、交通部公路總局嘉義區監理所雲林監理站九十三年三月一日雲監五字
    第裁七二─Ｄ九Ａ一八五八四五號、雲監五字第裁七二─Ｄ九Ａ一八五八四五─
    一號違反道路交通管理事件裁決書影本各一份在卷足稽。惟證人即當日在現場進
    行舉發之員警黃德光到庭證稱：（請說明舉發經過？）當時我們勤務的規劃係就
    容易飆車路段進行路檢，我們當時在台七乙線規劃三個點，三個點都是隱藏式的
    ，第一個點在台七乙線北向東十二點四公里處，該點是本分局設置的搜證組，也
    就是發現有二輛以上的車輛有飆車或競駛的行為以後，搜證組立即以無線電同步
    通報我們後面二個點，搜證組都會全程錄影存證，我是在第三個點執勤，搜證組
    通報以後由第二個點尾隨飆車車輛，我們第三個點則在前方進行道路雙向封鎖，
    當時攔截到以後，依搜證組的命令攔查在場所有車輛並依法告發，第一個點到第
    三個點距離約一點五公里。（以你們如此的包夾式執勤方式，有無可能造成非飆
    車車輛，卻被你們攔截下來認定為飆車車輛？）認定飆車車輛並非由我們值勤員
    警認定，是由搜證組通報我們，我們依法執行。（也就是你不知道異議人當天有
    沒有飆車的行為？）我們是在後方，他們在前方的行為完全是由搜證組搜證的等
    語，足見證人黃德光並未目睹異議人實際違規情事。而經本院勘驗證人黃德光所
    提出之舉發當日蒐證錄影帶（已拷貝為影音光碟片），勘驗結果為：「一該蒐證
    光碟片全長十九分鐘，其中與本件違規事實相關者，係自九分二十八秒開始，於
    十七分十九秒結束。二畫面出現在九分二十八秒，出現第一部快速行駛之車輛，
    於九分三十三秒出現第二部行駛車輛，此時執勤員警喊出『目標出現、目標出現
    』，於十分十五秒先後出現五部車輛，每部車間隔安全距離雖短，惟均先後順序
    於車道內行駛，並無跨越車道行駛或超車之情況。於十分二十四秒也接續出現二
    部車輛，同樣均未保持安全距離行駛，但仍按先後順序行駛於車道內，並未跨越
    車道行駛或超車。於十分三十七秒出現一部車輛。前開十部車輛均係自用小客車
    ，車速均稱快，車牌號碼均無法辨識，車輛顏色只能看出深淺之分，無法精確判
    斷車輛顏色。三畫面切換到十分四十二秒，有數部自用小客車停在路旁，於十分
    四十五秒開始，原本停在路旁之車輛陸續上路行駛，車牌號碼及車輛顏色仍無法
    辨識，從出發後車輛行駛情形，可看出共有九部車輛駛離。三畫面切換至十一分
    七秒，警方予以攔截駛經車輛，遭攔截車輛依警方指示，陸續排成一列停放路旁
    受檢，警方以手電筒逐一照射車輛，其中一輛確為ＧＹ─三一九○號自用小客車
    」等情，由上開蒐證影帶內容顯示，於上開舉發時、地，確有多部汽車共同行駛
    之情，惟均魚貫於同一車道上行駛（即使在發現有埋伏警車伺機跟監舉發之前，
    上開十部車輛亦均在同一車道上魚貫行駛），並未見駕駛人有何超車或跨越車道
    行駛之情事或企圖，尚無法認定該多部汽車有共同在道路上爭勝行駛之「競駛」
    情事，是異議人上開所辯並未與人競駛等語，應足以採信。從而，原處分機關依
    道路交通管理處罰條例第四十三條第三項、第四項、第六十七條第二項及違反道
    路交通管理事件統一裁罰基準表規定，裁處異議人七萬元罰鍰，及吊銷駕駛執照
    ，三年內禁考，並吊扣ＧＹ─三一九○號汽車牌照三個月，容有未洽，原處分均
    應予撤銷，並由本院逕為不罰之諭知。
五、據上論結，應依道路交通管理處罰條例第八十七條第二項、道路交通案件處理辦
    法第二十條前段，裁定如主文。
中      華      民     國     九十三    年    十一      月    二十四    日
              臺灣雲林地方法院交通法庭
                                          法  官  李明益
右正本證明與原本無異。
如不服本裁定，應於裁定送達後五日內向本院提出抗告狀。
                                          書記官  莊正彬
中      華      民     國     九十三    年    十一      月    二十四    日
